臺灣板橋地方法院交通事件裁定       100年度交聲字第3344號
原處分機關  交通部公路總局臺北區監理所蘆洲監理站
異  議  人
即受處分人  黃志雄
上列異議人即受處分人因違反道路交通管理處罰條例案件，不服
交通部公路總局臺北區監理所蘆洲監理站中華民國100 年9 月22
日北監蘆字第裁46-CN0000000號裁決處分（舉發案號：新北市政
府警察局100 年8 月18日北警交字第CN0000000 號），聲明異議
，本院裁定如下：
    主  文
異議駁回。
    理  由
一、原處分意旨略以：異議人即受處分人黃志雄所有之車號MEW-
    950 號普通重型機車，於民國100 年8 月2 日8 時36分許，
    經人駕駛行經新北市三重區○○○路108 號市道東向約33公
    里處之陸橋（舉發通知單略載為三重區○○○路，裁決書漏
    未記載違規地點），因有「機器腳踏車，不在規定車道行駛
    」之違規行為，經新北市政府警察局執勤員警以科學儀器取
    得證據資料，當場不能或不宜攔截製單舉發者，製單對於該
    車所有人即異議人逕行舉發，並查證違規屬實，爰依道路交
    通管理處罰條例第45條第13款規定裁處罰鍰新臺幣（下同）
    6 百元，並依同條例第63條第1 項第1 款（漏引第1 款）規
    定記違規點數1 點。
二、異議意旨略以：(一)照片無證據力：通知單所附照片及三重分
    局補正後照片皆未有任何證據足以證明異議人有違規情形，
    亦即照片中未有任何「禁行機車」或「汽車專用」標誌及標
    線，且三重分局事後補拍所附照片無法證明異議人於同一地
    點違規；(二)照片無日期時間：照片上未有機器設備曬印舉發
    日期與時間，僅由承辦員警依記憶登載於通知單上，員警舉
    證不足，舉證照片無證明力；(三)通知單標示地點不明：三重
    區○○○路綿延數公里，而舉發通知單上違規地點僅記載「
    三重區○○○路」，並無法得知異議人確切之違規地點，同
    前點所述，皆違反行政程序法第5 條明確性原則，具重大瑕
    疵；(四)未載明申訴人法定資訊：舉發通知單違反行政程序法
    第96條第1 項第1 款應書面告示之規定，未載明受處分人法
    定資訊，顯有違法之虞，依同法第111 條第7 款規定，應屬
    無效或得補正之行政處分。本件裁罰有上述重大瑕疵，皆存
    在足以撤銷原處分之事由，請准撤銷本案云云。
三、按汽車駕駛人，爭道行駛有機器腳踏車不在規定車道行駛之
    情形者，處6 百元以上1 千8 百元以下罰鍰，並記違規點數
    1 點，道路交通管理處罰條例第45條第13款、第63條第1項
    第1 款分別定有明文。又汽車駕駛人有違規行為，經以科學
    儀器取得證據資料證明其行為違規者，當場不能或不宜攔截
    製單舉發者，得逕行舉發。逕行舉發，應記明車輛牌照號碼
    、車型等可資辨明之資料，以汽車所有人為被通知人製單舉
    發，同條例第7 條之2 第1 項第7 款、同條第4 項亦規定明
    確。
四、經查：
  (一)本件異議人即受處分人黃志雄所有之車號MEW-950 號普通重
    型機車，於100 年8 月2 日8 時36分許，經人駕駛行經新北
    市三重區○○○路108 號市道東向約33公里處之陸橋（舉發
    通知單略載為三重區○○○路，裁決書漏未記載違規地點）
    ，因有「機器腳踏車，不在規定車道行駛」之違規行為，經
    新北市政府警察局執勤員警以科學儀器取得證據資料，當場
    不能或不宜攔截製單舉發者，於100 年8 月18日製單對於該
    車所有人即異議人逕行舉發，指定應到案日期為100 年9 月
    18日，嗣異議人依限到案提出申訴，經原處分機關函請舉發
    單位查復及綜合相關資料審查結果，認上開違規屬實，遂依
    道路交通管理處罰條例第45條第13款規定裁處罰鍰6 百元，
    並依同條例第63條第1 項第1 款（漏引第1 款）規定記違規
    點數1 點等情，此有舉發通知單、採證照片、新北市政府警
    察局三重分局100 年9 月6 日新北警重交申字第1000049303
    號書函暨所附照片、交通部公路總局臺北區監理所蘆洲監理
    站100 年9 月23日北監蘆三字第1002005146號函、違反道路
    交通管理事件裁決書等影本附卷可稽。
  (二)異議人對於伊是車號MEW-950 號普通重型機車之所有人，該
    機車曾經行駛於採證照片所示之地點，均不爭執。另依上揭
    新北市政府警察局三重分局100 年9 月6 日新北警重交申字
    第1000049303號書函所附採證照片（見本院卷第11頁下方）
    ，該照片右下方有「2011/8/2」「08：36：05」之字樣，足
    以表彰該照片之拍攝日期為100 年8 月2 日、拍攝時間為8
    時36分許無誤，故本件違規時間當然是100 年8 月2 日8 時
    36分許，未見有何不明確之處。再者，本件違規地點是新北
    市三重區○○○路108 號市道東向約33公里處之陸橋，該陸
    橋禁止一般普通重型機車及輕型機車進入行駛，於進入陸橋
    前方約100 公尺及50公尺處之路面清楚繪設「禁行機車」標
    字，且在上橋處之ㄇ型桿上方設有藍色圓形禁制標誌，明白
    指定該陸橋係專供四輪以上汽車及汽缸總排氣量550 立方公
    分以上之大型重型機車進入行駛，此觀上揭新北市政府警察
    局三重分局函文暨所附照片、本院依職權聯繫執勤員警前往
    拍攝之現場照片及網路地圖資料所示甚明（見本院卷第9 至
    11頁、第18至22頁）。準此，車號MEW-950 號普通重型機車
    當時駛入專供四輪以上汽車及汽缸總排氣量550 立方公分以
    上之大型重型機車進入行駛之陸橋，其有「機器腳踏車，不
    在規定車道行駛」之違規事實，至為灼然。
  (三)異議人雖以前詞置辯，惟查：本件連同舉發通知單一併檢附
    之採證照片1 幀，雖未列印出該照片之拍攝日期時間，但舉
    發通知單上既已載明正確之違規時間即100 年8 月2 日8 時
    36分許，此部分難謂有何疵誤可言。又該連同舉發通知單一
    併檢附之採證照片1 幀，內容係攝得異議人所有之上開機車
    甫駛上陸橋之畫面，而未能將前述「禁行機車」標字及藍色
    圓形禁制標誌一併入鏡，但經本院詳細比對，足以判定該採
    證照片所拍攝地點，確係新北市三重區○○○路108 號市道
    東向約33公里處之陸橋無訛，亦無異議人所謂違規地點不明
    確、採證照片無證明力等情形。而原處分機關於裁決之前，
    異議人既已收受舉發通知單及所附之採證照片，兼以異議人
    住於新北市三重區○○○路25巷25弄8 號1 樓，與上述違規
    地點顯有地緣關係，其於觀睹採證照片之時，衡情應已知悉
    確切之違規地點，是舉發通知單將違規地點略載為「三重區
    ○○○路」，而裁決書漏未記載違規地點，至多僅生應予補
    正之問題，尚無礙異議人之權益及行政處分之明確性。按行
    政程序法第96條第1 項第1 款規定：行政處分以書面為之者
    ，應記載下列事項︰一處分相對人之姓名、出生年月日、性
    別、身分證統一號碼、住居所或其他足資辨別之特徵；如係
    法人或其他設有管理人或代表人之團體，其名稱、事務所或
    營業所，及管理人或代表人之姓名、出生年月日、性別、身
    分證統一號碼、住居所。查本件裁決處分已載明受處分人之
    姓名、身分證統一編號、住址等資訊；至於舉發通知單則載
    明係「逕行舉發」，並列有車牌號碼、車輛種類、車主姓名
    、車主地址等資訊，均足以具體特定受處分人、受舉發人之
    人別，難認違反上揭行政程序法第96條第1 項第1 款規定。
    異議人認有違反，且屬重大明顯之瑕疵，而應依行政程序法
    第111 條第7 款規定認定無效云云，顯有誤會。
五、綜上所述，本件舉發單位認異議人所有之機車，經人駕駛於
    上揭時間、地點，有「機器腳踏車，不在規定車道行駛」之
    違規行為，因當場不能或不宜攔截製單舉發，對於該車所有
    人即異議人逕行舉發。經異議人依限到案提出申訴後，原處
    分機關依道路交通管理處罰條例第45條第13款、第63條第1
    項第1 款（漏引第1 款）及違反道路交通管理事件統一裁罰
    基準表之規定，裁處異議人罰鍰6 百元，並記違規點數1 點
    ，均屬有據，核無違法或不當之處。異議人執持前詞，對原
    處分機關所為之裁決處分聲明異議，為無理由，應予駁回。
六、依道路交通管理處罰條例第87條第2 項，道路交通案件處理
    辦法第18條，裁定如主文。
中    華    民    國   100    年    12    月    30    日
                  刑事第十八庭  法  官  朱嘉川
上列正本證明與原本無異。
如不服本裁定，應於裁定送達後5 日內敘明抗告理由，向本院提
出抗告狀。
                                書記官  蘇宥維
中    華    民    國   100    年    12    月    30    日